臺灣臺北地方法院刑事判決　　　　　　　93年度易字第1382號
公　訴　人　臺灣臺北地方法院檢察署檢察官
被　　　告　戊○○
上列被告因恐嚇取財案件，經檢察官提起公訴（九十二年度偵字
第九四七四號），本院判決如下：
    主  文
戊○○無罪。
    理  由
一、公訴意旨略以：被告戊○○與共同被告丁○○（另由臺灣基
    隆地方法院併案審理）共同基於恐嚇取財之概括犯意聯絡，
    由被告提供其在花蓮區中小企業銀行重慶分行（設臺北縣板
    橋市○○路二九○號，下稱花蓮企銀）所開立帳號0000
    0000000號之帳戶供被害人匯入款項，共同被告丁○○則於如附表所示之時、地，以六角板手及自製鑰匙等工具
    連續竊取如附表所示之車輛後，再連續撥打電話恐嚇失竊車
    輛之車主或使用人勒索贖款，致車主或使用人恐其車輛將遭
    毀損或變賣而心生畏怖，旋依共同被告丁○○之指示於如附
    表所示之匯款時間、方式、金額，將贖款匯入上開被告所提
    供之帳戶內，而共同被告於款項匯入前均以電話通知被告，
    於確認贖款匯入帳戶後，再由共同被告告知匯款之車主或使
    用人失竊車輛之停放地點，共計得款六筆，合計新臺幣（下
    同）四萬七千元。嗣被告於同年四月七日上午十一時許，至
    花蓮企銀補辦提款卡之際，為警循線查獲，因認被告涉有刑
    法第三百四十六條第一項之恐嚇取財罪嫌云云。
二、按犯罪事實應依證據認定之，無證據不得認定犯罪事實；不
    能證明被告犯罪或其行為不罰者，應諭知無罪之判決，刑事
    訴訟法第一百五十四條第二項、第三百零一條第一項分別定
    有明文。次按事實之認定，應憑證據，如未能發現相當證據
    ，或證據不足以證明，自不能以推測或擬制之方法，以為裁
    判之基礎；又認定犯罪事實所憑之證據，雖不以直接證據為
    限，間接證據亦包括在內，然而無論直接或間接證據，其為
    訴訟上之證明，須於通常一般之人不致有所懷疑，而得確信
    其為真實之程度者，始得據為有罪之認定；再認定不利於被
    告之事實，須依積極證據，苟積極證據不足為不利於被告事
    實之認定時，即應為有利於被告之認定，更不必有何有利之
    證據，最高法院四十年臺上字第八六號、七十六年臺上字第
    四九八六號及三十年上字第八一六號分別著有判例意旨可資
    參照。
三、公訴意旨認被告涉犯上開恐嚇取財之罪嫌，無非係以被告之
    供述、告訴人庚○○、己○○、甲○○、辛○○、乙○○及
    丙○○之指述，暨花蓮企銀帳號00000000000號
    帳戶之存摺內頁影本五張、存摺一本及郵政跨行匯款申請書
    一紙等為其論據。
四、訊之被告固不否認曾將其在花蓮區中小企業銀行重慶分行所
    開立帳號00000000000號之帳戶之帳號告知共同
    被告丁○○，而該帳戶確有被害人匯款進入，其亦從該帳戶
    內提領三萬八千元之事實，惟堅詞否認有何恐嚇取財犯行，
    辯稱：因為丁○○欠伊錢，要還伊錢，伊才告知丁○○該帳
    戶號碼，伊不知道錢的來源為何等語。
五、經查：
（一）告訴人庚○○、己○○、甲○○、辛○○、乙○○及丙○○各於附表所示時間，因渠等分別使用如附表所示之自小
      客車遭竊，並分別接獲恐嚇電話，嗣依指示各匯入如附表
      所示之金額至上開被告花蓮企銀帳戶後，告訴人庚○○、
      己○○、甲○○、辛○○、乙○○及丙○○始因此取回渠
      等使用之自小客車等情，固據告訴人庚○○、己○○、甲○○、辛○○、乙○○及丙○○分別於警訊、偵查中指陳
      明確，並有被告花蓮企業銀行帳號0000000000
      0號帳戶之存摺一本、存摺內頁影本五紙及郵政儲金匯業
      局跨行匯款申請書一紙等附卷可稽，惟渠等於警詢、偵查
      中均未指訴目擊或聽聞被告涉犯本案擄車勒贖之事實，故
      以渠等指訴之事實觀之，實難遽認被告與本案之犯罪事實
      有直接之關聯。
（二）證人即共同被告丁○○於本院九十四年七月十三日審理期
      日中到庭結證稱：「（問，被告彰化銀行北三重分行的提
      款卡為何在你身上被查獲？）因在被查獲之前，我透過我
      姐姐跟被告借錢，因被告當時身上沒有現金，所以我姐姐
      將被告的金融卡給我，後來她催我還錢，我沒有錢還她，
      所以我犯案時就先用她的帳戶再說，後來花蓮企銀部分，
      是因我被查獲時，被告仍向我催錢，我就要我姐姐再跟被
      告要一個帳號，‥‥‥」、「（問，你欠被告多少錢？明
      細為何？）六萬八千多元，都是醫藥費的錢，其中一條二
      萬元是我姐姐幫我具保的，總共是六萬八千多元。」、「
      （問，醫藥費如何給你？）我姐姐到醫院幫我付的。」、
      「（問，被告花蓮區中小企銀的提款卡是否在你身上？）
      不是，當時被告跟我催錢催的很厲害，我才叫我姐姐再跟
      她要一個帳戶。」、「（問，你都如何跟被告說已經將錢
      匯到她帳戶？）我都是告訴我姐姐，我欠她的錢已經匯了
      ，叫被告自己去領，然後再扣錢。」、「（問，你如何知
      道被害人確實將錢匯進帳戶內？）我不知道，但譬如被害
      人下午一點告訴我願意匯款，我等約下午三點以後會打電
      話告訴被告，如果被告未領到錢，自然會打電話問我姐姐
      。」、「（問，你跟被害人擄車以後，有無自己去領過錢
      ？）彰化銀行三重分行那張我好像自己有領過一次，但不
      記得了，至於花蓮企銀那張，我是因為彰銀那張被收走，
      我才叫我姐姐跟被告再要帳號，我自己沒有使用過。」各
      等語，核與被告於警詢、偵查及本院訊問、準備程序及審
      理中所辯大致相符。又告訴人己○○於九十二年二月六日
      將一萬元匯入被告花蓮企銀帳戶後，被告雖於同年月七日
      二時四十五分三十三秒、十三時十三分四十六秒分別自該
      帳戶內提領一千元、五千元（因跨行提領需手續費六元，
      故顯示借方金額各為一千零六元、五千零六元），惟該帳
      戶內尚餘四千二百零七元，且案外人李添丁於同日十三時
      四十一分四十七秒將八千元匯至被告上開花蓮企銀帳戶內
      ，然被告直至同月十日才又有提領現金等情，有花蓮企銀
      九十三年十一月二十五日（九三）蓮銀重字第一五二三號
      函檢附之客戶存提記錄查詢一紙在卷足憑。參以一般竊車
      勒贖之共犯集團，均係以使用人頭帳戶之新開帳戶供被害
      人匯款之用，以避免於案發後，遭警循線查獲其犯行。則
      本件被告如確有與證人丁○○共同參與本案竊車勒贖之犯
      行，衡情被告應不會愚至提供其自己上開花蓮企銀帳戶供
      被害人匯款之用，致事發後遭警循上開帳戶之使用者，輕
      易查獲被告，以自暴其犯行之理？遑論被告亦未如一般擄
      車勒贖集團於被害人匯款後旋即將被害人匯入該帳戶之款
      項全部提領一空，而尚有留存部分金額於其帳戶內，是被
      告辯稱其係因證人丁○○欲還其借款，而告知前揭花蓮企
      銀帳戶帳號，其實際上未參與恐嚇取財之犯行一情，應堪
      採信。
（三）被告與證人丁○○固對於證人丁○○究竟積欠被告借款金
      額為何所述不一，惟對於共同被告丁○○係因需繳交醫藥
      費、交保費用而透過共同被告丁○○之姐姐連明貴向被告
      借款，並為返還被告借款而向被告索取被告花蓮企銀帳戶
      號碼等情則相符，且依刑事訴訟法明定認定犯罪事實應依
      證據，本案依卷內資料，既查無被告與共同被告丁○○就
      恐嚇取財之犯行有何犯意聯絡，被告亦非以自己犯罪意思
      自其花蓮企銀帳戶內提款，從事恐嚇取財之犯罪構成要件
      行為，此外，復查無其他積極證據足認被告有何恐嚇取財
      之犯行，不能證明被告犯罪，揆諸首揭判例意旨及說明，
      自應為被告無罪之諭知。
據上論斷，應依刑事訴訟法第三百零一條第一項，判決如主文。
本案經檢察官李建論到庭執行職務
中　　華　　民　　國　九十四　年　　八　　月　  一　  日
                  臺灣臺北地方法院刑事第二庭
                            審判長法　官　吳孟良
                          　　　  法　官　蘇嘉豐
                                  法　官  雷淑雯
以上正本證明與原本無異。
如不服本判決，應於判決送達後十日內，向本院提出上訴狀。
　　　　　　　　　　　　　　　　  書記官　林碧華
中　　華　　民　　國　九十四　年　　八　　月　  一  　日
附表
┌──┬────┬─────┬─────────┬──────┬─────────┐
│編號│ 車　主 │ 車牌號碼 │　車輛遭竊之時地　│　勒贖時間　│匯款時間、方式及匯│
│　　│(使用人)│ 車輛種類 │　　　　　　　　　│　　　　　　│款金額　　　　　　│
├──┼────┼─────┼─────────┼──────┼─────────┤
│ 一 │ 庚○○ │ＺＵ─六五│九二年二月九日　　│九二年二月九│九二年二月十二日　│
│　　│　　　　│二七，自小│臺北市萬華區環河　│日、十一日、│郵局跨行轉帳五千元│
│　　│　　　　│客車　　　│南路、長順街口　　│十二日　　　│（陳立人之名義）　│
├──┼────┼─────┼─────────┼──────┼─────────┤
│ 二 │ 己○○ │ＣＺ─三八│九二年二月四日　　│九二年二月四│九二年二月六日　　│
│　　│　　　　│二０，自小│臺北縣蘆洲市○○街│日上午九時許│金融卡轉帳一萬元　│
│　　│　　　　│貨車　　　│五十八號前　　　　│　　　　　　│　　　　　　　　　│
├──┼────┼─────┼─────────┼──────┼─────────┤
│ 三 │ 甲○○ │ＤＶ─九七│九二年三月四日　　│九二年三月四│九二年三月五日　　│
│　　│　　　　│八三，自小│臺北縣五股鄉○○路│日下午五時許│金融卡轉帳一萬元　│
│　　│　　　　│貨車　　　│一四二巷十二之一號│　　　　　　│　　　　　　　　　│
├──┼────┼─────┼─────────┼──────┼─────────┤
│ 四 │ 辛○○ │Ｔ三─三九│九二年二月二六日　│九二年二月二│九二年三月三日　　│
│　　│　　　　│七二，自小│臺北縣中和市○○路│七日上午九時│華南銀行電匯五千元│
│　　│　　　　│貨車　　　│、莒光路口　　　　│許　　　　　│　　　　　　　　　│
├──┼────┼─────┼─────────┼──────┼─────────┤
│ 五 │ 乙○○ │ＤＯ─八八│九二年三月四日　　│九二年三月四│九二年三月五日　　│
│　　│(陳順嘉)│七六，自小│臺北縣新莊市○○路│日下午五時五│花蓮企銀電匯一萬元│
│　　│　　　　│貨車　　　│一二三號前　　　　│十分至八時許│　　　　　　　　　│
├──┼────┼─────┼─────────┼──────┼─────────┤
│ 六 │ 丙○○ │Ｓ九─０六│九二年二月四日　　│九二年二月八│九二年二月八日　　│
│　　│　　　　│０五，自小│臺北縣新莊市○○路│日上午十時許│金融卡轉帳七千元　│
│　　│　　　　│貨車　　　│一八二號前　　　　│　　　　　　│　　　　　　　　　│
├──┼────┼─────┼─────────┼──────┼─────────┤
│合計│　　　　│　　　　　│　　　　　　　　　│　　　　　　│得款四萬七千元　　│
└──┴────┴─────┴─────────┴──────┴─────────┘
